【裁判字號】    98,上訴,4248
【裁判日期】    991117
【裁判案由】    殺人未遂等
【裁判全文】
臺灣高等法院刑事判決                98年度上訴字第4248號
上  訴  人    臺灣新竹地方法院檢察署檢察官
上  訴  人    乙○○
即  被  告
選任辯護人    洪惠平律師
上列上訴人因被告殺人未遂等案件，不服臺灣新竹地方法院九十
七年度訴字第一二三三號，中華民國九十八年八月卅一日第一審
判決（起訴案號：臺灣新竹地方法院檢察署九十七年度偵字第二
九七四號），提起上訴，本院判決如下：
    主  文
上訴駁回。
    理  由
一、本案經本院審理結果，認原審以被告乙○○對公務員依法執
    行職務時施強暴，涉犯妨害公務罪，依累犯判處有期徒刑一
    年，認事用法要無違誤，量刑亦稱妥適；對公訴人起訴被告
    同一行為另想像競合涉犯殺人未遂部分，為不另為無罪之諭
    知，均應予維持，並引用第一審判決書所載之事實、證據及
    理由（如附件）。
二、本案上訴意旨：
    (一)檢察官上訴意旨略以：本件被告遭警盤查，惟恐身上毒品
      為警查獲，竟急踩油門拖行員警，且明知員警上半身仍在
      門外，逆向駕車衝撞交通號誌牌及路邊三輛汽車，意圖撞
      下員警逃逸，至員警甲○○身上多處擦裂傷，足認被告兇
      殘成性，應有不確定殺人犯意甚明。且被告前有毒品、恐
      嚇取財及贓物等前科，素行不佳，顯非良善之人，為脫免
      逮捕亦可能危及他人性命，原審認被告僅攜帶毒品，犯行
      相對輕微而無殺人犯意，實屬無稽，蓋兇殘殺人者豈會事
      先衡量生命法益與刑度之輕重性？若依原審標準，執勤員
      警遭犯嫌暴力相待時，死亡者或可論以殺人罪，傷者則僅
      論以妨害公務罪，恐有鼓勵其他犯嫌駕車衝撞員警、暴力
      毆打等其他危害員警性命之行為，爰提起上訴請求撤銷，
      判處被告殺人未遂罪，並從重量刑等語。
    (二)被告上訴意旨則以：本案證人甲○○、吳怡貞、邱紹明之
      証言，前後有諸多矛盾，且事發當時有路口監視器可證明
      員警係違法執勤，可證明被告並未有妨害公務犯行，原審
      不察，有調查未盡之失，爰就妨害公務部分，請撤銷原判
      決，另為無罪之諭知，以維權益等語。
三、經訊被告固坦承於起訴之時地有因施用毒品後，駕駛車輛於
    車道中睡著，嗣醒來時見有人開其車門即踩油門逃逸，然矢
    口否認有妨害公務或殺人故意，並辯稱：當時只想逃離現場
    ，不知是警員，又因對方拉其方向盤，致其誤踩油門，及車
    輛失控撞及路旁車輛，非有妨害公務或殺人故意各等語。然
    查，本案被害警員甲○○與另一警員吳怡貞，當日係因值勤
    時接獲值班同仁通報該處有JY-5541自小客車停於路中，身
    著警察制服前往盤查，核與本院調取臺灣電視事業股份有限
    公司所提供之當日新聞畫面DVD（本院卷第六七～六七之一
    頁）及當日現場逮捕照片（偵卷第三七、三九頁）顯示，甲
    ○○當日確係身穿警察制服無訛。且被告於偵、審中均坦認
    ：他有叫我停車，但因他拉我的方向盤，所以踩油門，因當
    時帶海洛因怕被警察抓，才趕快跑（偵卷第八二頁訊問筆錄
    ）；坦承於警員盤查時駕車逃逸，因當時身上有毒品，要逃
    避警察的盤查（原審卷第一七一頁審判筆錄）；對妨害公務
    部分認罪，請求判輕一點（本院卷第八五頁反面準備筆錄）
    各等語。核與甲○○結証：當日係身穿警察制服，且曾表明
    警察身分，亦有要求被告停車（原審卷第一六四反面～一六
    五頁審判筆錄；本院九十九年十一月三日審判筆錄第四～五
    頁）大致相符。被告既自承知身有攜毒欲逃避警察盤查，則
    其辯稱不知車旁為警員，或警員係違法執勤云云，顯係飾卸
    之詞，要無可採。警員甲○○確因於車門旁執行盤查被告之
    公務，於被告故意踩油門之強暴方式抗拒盤查，遭車門連續
    撞擊而受有頭部外傷、兩手擦裂傷、左手左前臂擦裂傷、左
    膝擦裂傷、疼痛等傷害之妨害公務犯行事證至臻明確，原審
    予以論罪科刑，即無違誤，被告空言上訴指摘，顯無理由，
    應予駁回。
四、再查，如被告前述辯稱：其當時身上帶有毒品，發現有警員
    接近時，僅想駕車逃避盤查及查緝（原審卷第一七一頁）等
    語。而證人甲○○於原審中證述：當時因車內睡覺二人均叫
    不醒，且車窗未關，其無法拍窗示警，故其直接開啟車門，
    發現方向盤下線圈外露，且摸不到鑰匙，隨即察覺可疑要退
    出車外時，被告剛好眼睛張開，先笑一下後即加速往前衝，
    當時其身體的上半身是在車子內，拖行時其左手抓住方向盤
    ，右手是抓住駕駛座的頭枕處，膝蓋有壓在被告腿上，重心
    是往車內以避免摔出車外，而其鞋子一開始有在地面磨擦，
    後來就雙腳均踏上車內（原審卷第一六二反面～一六三頁審
    判筆錄）；另於本院亦結証：因叫不醒被告，又見車子方向
    盤底下電線外漏，即打開車門一手扶著方向盤，一手摸看看
    鑰匙在不在，摸到沒有鑰匙要退的時候，他眼睛已經看到我
    ，瞬間加油就跑了，他一開車，我一隻腳踩在門緣邊，後另
    隻腳也踩上去，告訴他我是警察，叫他停車，他完全沒理我
    ，二隻腳均上車後，為尋求重心平穩，有一隻有壓到他的左
    腿，左手在方向盤上，右手扶著駕駛座椅背，他共行駛約十
    八～廿秒，距離二百八十公尺撞到橫的車子才停下（本院九
    十九年十一月三日審判筆錄第三～六頁）等情。是依當時情
    狀，被告攜有毒品，又於車內陷入昏睡，睜開眼時突見穿有
    制服之員警在旁，惟恐身上所攜之毒品遭警查獲，辯稱僅急
    欲規避查緝而為加速逃逸一情，衡情尚屬可採；且甲○○查
    覺被告始睜眼即踩油門脫逃，旋一手抓住方向盤，二腳先後
    踏上汽車門緣，並以一腳跪壓被告左腿，並無公訴人所稱警
    員遭強行拖行之情，即難遽謂被告之加速逃離等同殺人之犯
    意。又本案被害警員雖指稱其感覺遭被告沿路逆向行駛並故
    意衝撞路邊告示牌及車輛，即係為使其鬆手，然其既自承當
    時係以左手抓住方向盤，右手抓住駕駛座頭枕處，膝蓋壓在
    被告左腿部等情；及卷附現場警員吳怡貞填製之道路交通事
    故現場圖（偵卷第三二頁）現場處理摘要欄記載「因Ａ車欲
    踩油門加速逃逸，與林警搶控方向盤時，拖行至對向車道約
    二八五公尺，衝撞路邊Ｂ、Ｃ、Ｄ三車及自行車標誌。」暨
    現場圖示被告之Ａ車原停於路口，於通過路口後尚均維持直
    行，旋斜向對向車道約九．四公尺後，即九十度直角衝撞對
    向車道之路旁之標誌及停放之車輛，足認被告當時雖可踩踏
    油門加速，但因警員手抓握住方向盤，至其無法完全控制車
    行方向，而非蓄意以其車左側擦撞路旁標誌或車輛方式，欲
    甩落殺害員警亦明。
五、綜上所述，本案被告於駕車逃避盤查過程中致警員甲○○受
    傷，確屬妨害公務犯行，然並無殺人意圖，原審論列被告妨
    害公務犯行，另以事証不足認公訴人所指想像競合涉殺人未
    遂犯行，而不另為無罪之諭知，經核均無違誤。被告空言否
    認不知係警員而有妨害公務犯意；或公訴人未酌及前開方向
    盤遭警搶控及跪壓被告左腿之客觀事實及被告急欲逃離之主
    觀心境，遽認被告故意拖行警員、逆向駕車衝撞交通號誌牌
    及路邊汽車之舉凶殘成性，若僅論以妨害公務罪，恐有鼓勵
    他犯嫌駕車衝撞警員等危害警員性命之行為，而應論以殺人
    未遂云云，顯乏事証，乃上訴均無理由，應均予駁回。
六、據上論斷，應依刑事訴訟法第三百六十八條、第三百六十四
    條、第三百七十三條，判決如主文。
本案經檢察官李叔芬到庭執行職務。
中    華    民    國  九十九  年  十一  月   十七    日
                  刑事第四庭審判長法  官  陳筱珮
                                  法  官  孫惠琳
                                  法  官  陳玉雲
以上正本證明與原本無異。
如不服本判決，應於收受送達後十日內向本院提出上訴書狀，其
未敘述上訴之理由者並得於提起上訴後十日內向本院補提理由書
（均須按他造當事人之人數附繕本）。「切勿逕送上級法院」。
                                  書記官  吳玉華
中    華    民    國    99    年    11    月    17    日
附錄：本案論罪科刑法條全文
刑法第135條第1項
對於公務員依法執行職務時，施強暴脅迫者，處3年以下有期徒
刑、拘役或3百元以下罰金。

司法院資訊處製作；財團法人民間司法改革基金會備份。
